臺灣高等法院高雄分院刑事裁定　　　　　　　　　　　　九十三年度抗字第一一號
　　抗告人　台灣屏東方法院檢察署檢察官
　　相對人　甲○○○貨運股份有限公司
　　代表人　乙○○
右抗告人因發還扣押物案件，不服臺灣屏東地方法院中華民國九十二年十一月二十五
日所為裁定（九十二年度訴字第七五號），提起抗告，本院裁定如左：
    主文
抗告駁回。
    理由
一、抗告意旨略以：系爭車牌號碼八Ｋ－二八八號貨運曳引車，前因長期作為載運搬
    運贓物（漁船廢油）之工具，係專供犯罪所用之物，業經抗告人即台灣屏東地方
    法院檢察署檢察官予以扣押在案，該案雖經台灣屏東地方法院判處無罪，惟抗告
    人業已提起上訴，現正於二審審理中，原審循聲請人甲○○○股份有限公司之聲
    請，認無繼續扣押之必要，裁定准予發還，容有誤會，爰提起抗告求為撤銷原裁
    定等語。
二、按扣押物無留存之必要者，不待案件終結，應以法院之裁定或檢察官命令發還之
    ，其係贓物而無第三人主張權利者，應發還被害人。扣押物因所有人、持有人或
    保管人之請求，得命其負保管之責暫行發還，刑事訴訟法第一百四十二條定有明
    文。
三、聲請意旨略以：聲請人甲○○○貨運股份有限公司所有之車號八Ｋ－二八八號（
    引擎號碼為TD103EＺ000000000號）ＶＯＬＶＯ牌貨運曳引車，因被告廖樵宏所涉
    搬運贓物案件而被扣押在案。又得沒收之物，除須為供犯罪所用或預備之物外，
    尚須為犯罪行為人所有為限，始得諭知沒收，刑法第三十八條第一項第二款、同
    條第三項定有明文。今被告廖樵宏雖駕駛前揭貨運曳引車，載運柴油涉嫌犯罪。
    但其等是否觸犯刑章尚待定奪，然該營業貨運曳引車並非被告廖樵宏所有，而係
    聲請人所有供平日經營貨運所用，依前開法律規定，自不得予以沒收。何況本件
    已經偵查起訴，檢察官對該車業已勘驗明確，實無再扣押之必要。而前開車輛自
    遭扣押後，聲請人迄今未能利用營業，且該車若久未發動，必將鏽蝕無法使用，
    聲請人將損失不貲，爰具狀聲請發還保管等語。
四、經查：本件扣押之車號八Ｋ－二八八號貨運曳引車一部，為被告廖樵宏於八十九
    年五月間以新台幣（下同）九十二萬元之代價購得，並靠行於聲請人甲○○○貨
    運股份有限公司乙節，業據被告廖樵宏於警詢時供述綦明（見九十年度偵字第六
    二三三號卷第十二頁筆錄背面參照），並有行車執照影本及貨運汽車接受個別經
    營者（寄行）契約書影本各一紙附卷可考（見九十年度偵字第六二三三號卷第四
    十五、四十六頁），故聲請人乃車號八Ｋ－二八八號貨運曳引車之法律上所有人
    應可認定。又依抗告人抗告意旨，被告廖樵宏係以該車作為搬運贓物之用，顯已
    無再就系爭扣案車輛之形體本質進行勘驗之必要，且被告廖樵宏涉嫌搬運贓物罪
    嫌部分，亦因證據不足，而經台灣屏東地方法院於九十二年九月五日以九十二年
    度訴字第七五號判決無罪在案，亦有相符之刑事判決書附卷可佐，客觀上足認該
    扣押車輛已無留存之必要。原審因而據聲請人之聲請，依刑事訴訟法第一百四十
    二條之規定，裁定准予發還聲請人並令負保管之責，核無違誤，檢察官仍執前詞
    ，指摘原裁定不當，提起抗告，為無理由，應予駁回。
五、據上論斷，依刑事訴訟法第四百十二條，裁定如主文。
中    華    民    國      九十三      年      二      月     十七   日
                              臺灣高等法院高雄分院刑事第五庭
                                  審判長法官  曾永宗
                                        法官  邱永貴
                                        法官  陳明富
右正本證明與原本無異。
不得再抗告。
                                  法院書記官  張宗芳
中    華    民    國      九十三      年      二      月     十九   日
